臺灣臺中地方法院民事判決
                                    110年度簡上字第464號
上  訴  人  呂哲奇即呂哲奇建築師事務所

訴訟代理人  常照倫律師
複  代理人  黃琪雅律師
被  上訴人  培英國際開發投資股份有限公司

法定代理人  劉娣箏  

訴訟代理人  彭煥華律師
上列當事人間請求給付服務費事件，上訴人對於中華民國110年1
0月6日本院臺中簡易庭110年度中簡字第21號第一審簡易判決提
起上訴，本院於民國111年5月20日言詞辯論終結，判決如下：
    主      文
原判決關於駁回上訴人後開第二項之訴部分及訴訟費用之裁判均
廢棄。
被上訴人應給付上訴人新臺幣壹拾參萬伍仟元，及自民國一百零
九年十一月二十九日起至清償日止，按週年利率百分之五計算之
利息。
其餘上訴駁回。
第一、二審訴訟費用由被上訴人負擔百分之三十，餘由上訴人負
擔。
    事實及理由
一、上訴人主張：
(一)兩造於民國109年4月21日簽訂規劃設計委任契約書（下稱系
    爭契約），約定由上訴人為被上訴人就臺中市北屯區和平段
    店鋪住宅新建工程（下稱系爭工程），提供設計規劃服務，
    全部委任設計服務費新臺幣（下同）45萬元。依系爭契約第
    7條第1項第1款之約定，被上訴人於系爭契約簽訂後，即應
    給付上訴人按全部設計服務費30%計算之第一期款（簽約款
    ）135,000元（計算式：450000×30%=135000），被上訴人卻
    藉口拖延迄未付款。至系爭契約第5條之約定，係對上訴人
    設計義務之規範，並非免除被上訴人簽約即應付簽約款之義
    務。
(二)上訴人陸續與被上訴人、室內裝修設計師等建築團隊成員共
    同開會討論、設計、規劃、製作圖說，上訴人於109年8月中
    旬以前，已完成系爭工程之外觀與平立面圖、請照圖並交付
    被上訴人，且整理請照申請文件，被上訴人負責人亦曾詢問
    上訴人能否趕在109年7月底以前動工。嗣上訴人於109年8月
    16日完成請照圖之繪製及建造執照送審工作，詢問被上訴人
    是否依請照圖申請執照時，詎被上訴人竟表示不接受提案內
    容、系爭契約尚未生效而拒絕付款，並於109年8月17日向上
    訴人表示作罷而為終止系爭契約之意思表示，經上訴人同意
    ，系爭契約已終止，依系爭契約第10條第4項第1款之約定，
    被上訴人亦應給付上訴人30%設計服務費135,000元。
(三)系爭契約應具委任性質，一旦受任人提供勞務，委任人即應
    依約給付報酬。上訴人業已就系爭契約付出勞力、時間，並
    完成圖說等委任事務，被上訴人依約應給付上訴人設計服務
    費。縱認系爭契約具承攬性質，惟兩造已就報酬給付時期另
    有約定，基於契約自由原則，兩造應受拘束，被上訴人亦應
    依系爭契約第7條第1項第1款之約定，給付上訴人報酬。
(四)又被上訴人應給付上訴人第一期款135,000元卻未付款，上
    訴人於109年8月27日發律師函催告被上訴人於文到11日內（
    即109年10月6日內）付款，被上訴人於109年9月25日收受該
    函，依系爭契約第7條第3項之約定，被上訴人應給付上訴人
    自109年10月6日起至109年10月28日止共23日、每日13,500
    元之懲罰性違約金計310,500元（計算式：13500×23=310500
    ）。以上，被上訴人應給付上訴人之款項共計445,500元（
    計算式：135000+310500=445500）。爰依系爭契約第7條第1
    項第1款、第7條第3項、第10條第4項第1款之約定，請求被
    上訴人給付445,500元，及自起訴狀繕本送達翌日起至清償
    日止，按週年利率5%計算之利息等語。
二、被上訴人則以：
(一)系爭契約之目的側重於工作完成之結果而非委託處理事務，
    應屬承攬契約，上訴人應完成圖說，使被上訴人之工程基地
    領得建照。兩造以系爭契約第7條第1項約定之付款辦法，僅
    係領得建築執照之工作結果完成前，各時期應為付款之工作
    階段與額度，而各該工作階段之工作執行也都在領得建照之
    目的下所必然附隨之工作事項，不影響系爭契約性質為承攬
    契約。
(二)依系爭契約第5條第1項、第7條第1項之約定，兩造約定上訴
    人必須提出設計方案草圖且經被上訴人同意，被上訴人始須
    給付第一期款，上訴人才有開始設計之義務。兩造於簽訂系
    爭契約前，未曾討論設計樣式、風格，簽訂系爭契約後，亦
    僅在設計前之磋商階段，被上訴人尚無須給付第一期款。被
    上訴人因上訴人所提設計不合乎理念，被上訴人於109年8月
    17日以通訊軟體LINE通知上訴人其提案內容不合，兩造並於
    該日合意終止系爭契約，又因履約僅至設計前之磋商階段，
    被上訴人亦無須依系爭契約第10條第4項第1款之約定，給付
    30%設計服務費135,000元。被上訴人既無須給付第一期款，
    且系爭契約業經合意終止，自無系爭契約第7條第3項懲罰性
    違約金約定之適用等語，資為抗辯。
三、原審駁回上訴人全部之訴，上訴人不服，提起上訴，並聲明
    ：㈠原判決廢棄。㈡被上訴人應給付上訴人445,500元，及自
    起訴狀繕本送達翌日起至清償日止，按週年利率5%計算之利
    息。被上訴人則答辯聲明：上訴駁回。
四、兩造不爭執事項（見本院卷第108至109頁）：
(一)兩造於109年4月21日簽訂如原審卷第93至103頁所示之規劃
    設計委任契約書（即系爭契約），約定由上訴人為被上訴人
    就臺中市北屯區和平段店鋪住宅新建工程（即系爭工程），
    提供設計規劃服務，全部委任設計服務費45萬元。
(二)被上訴人未給付任何系爭契約費用予上訴人。
(三)為因應系爭工程聯絡之需，有成立培英國際新建工程群之LI
    NE群組，成員有上訴人（LINE暱稱：呂哲奇建築師事務所、
    呂哲奇建築師）、被上訴人【LINE暱稱：Amy芸鳳(培英國際
    )】、訴外人即室內設計師王銘益（LINE暱稱：王銘益Desig
    n建築室內），及LINE暱稱：亦晨Kim、捷羚Betty等人，該
    群組有如原審卷第29至35、125至149頁原證2、3所示之對話
    。另有F4室內設計之LINE群組，成員有：上訴人、王銘益等
    人，被上訴人未在該群組內，該群組內有如原審卷第37至39
    、151至163頁原證4及原審卷第235至242頁原證7所示之對話
    。上開對話紀錄中，右邊為上訴人。
(四)上訴人於109年8月中旬以前，已完成外觀與平立面圖、請照
    圖並交付被上訴人，且有整理請照申請文件。
(五)兩造有於109年8月17日有如原審卷第41至42、165至173頁原
    證5所示之對話，右邊為上訴人，左邊為被上訴人。
(六)上訴人於109年8月27日發律師函予被上訴人，催告被上訴人
    於文到11日內（即109年10月6日內）給付第一期款135,000
    元，被上訴人於109年9月25日收受該函。
五、本院之判斷：
　　本件兩造爭執之點，應在於：㈠上訴人依系爭契約第7條第1
    項第1款、第10條第4項第1款之約定，請求給付30%設計服務
    費135,000元，有無理由？㈡上訴人依系爭契約第7條第3項之
    約定，請求給付109年10月6日至109年10月28日(23日)、每
    日13,500元之懲罰性違約金計310,500元，有無理由？茲述
    如下：
(一)上訴人請求給付30%設計服務費135,000元部分：
  1.經查，兩造於109年4月21日簽訂系爭契約，由上訴人為被上
    訴人就系爭工程提供設計規劃服務，設計服務費45萬元，嗣
    被上訴人於109年8月17日，以通訊軟體LINE向上訴人表示：
    「建築師您的提案我較不能接受，請您另提，您又再三言明
    您的時間不允許，所以只能做罷」，上訴人於同日回覆：「
    好的」，有兩造間之LINE對話紀錄在卷可稽（見原審卷第16
    5、189頁，及不爭執事項四），又兩造均表示上開對話內容
    為其等終止系爭契約之意（見本院卷第106頁），足見兩造
    於109年8月17日已合意終止系爭契約。
  2.審諸系爭契約第10條第4項第1款約定：「本契約發生終止契
    約或暫時停止契約時，一切申請及行政費用均由甲方（即被
    上訴人）負擔，且雙方應按下列約定辦理，乙方（即上訴人
    ）如受有損害或甲方所付費用不足支應乙方成本費用時，乙
    方並得再向甲方請求：（一）本契約於簽約後至乙方完成相
    關圖說設計前終止或暫時停止契約執行者，甲方已撥付之30
    %設計服務費，乙方全部不予返還，如尚未撥付或未付足者
    亦應立即撥付或補足之」，有系爭契約書面在卷可考（見原
    審卷第99頁）。兩造既於簽約後之109年8月17日終止系爭契
    約，依上開約定，被上訴人即應給付上訴人30%設計服務費1
    35,000元。被上訴人雖抗辯履約僅至設計前之磋商階段，其
    尚無須付款等語，惟兩造就終止系爭契約之法律效果既已明
    確約定如上，被上訴人此部分抗辯，即難採憑。是上訴人依
    系爭契約第10條第4項第1款之約定，請求被上訴人給付30%
    設計服務費135,000元，應屬有據。上訴人此部分請求既有
    理由，其另主張依系爭契約第7條第1項第1款之約定，同須
    給付30%設計服務費135,000元部分，即無庸審酌。
(二)上訴人請求給付懲罰性違約金310,500元部分：
　  系爭契約第7條第3項前段約定：「甲方如未依約支付本契約
    款項或費用或票款未經全部兌現，不得使用或利用乙方履約
    提供或提出之一切著作及參考文件資料，乙方並得立即暫停
    履約，且經乙方以書面定10日以上期限催告後，甲方仍未完
    成付款時，甲方應按日以未給付款項10%計付懲罰性違約金
    予乙方並賠償乙方所受損害」，有系爭契約書面附卷可稽（
    見原審卷第97頁），準此，被上訴人若未依約付款，上訴人
    應以書面向被上訴人定期催告後，始取得懲罰性違約金債權
    。查上訴人雖於109年8月27日以書面律師函向被上訴人為定
    期催告給付第一期款135,000元之意思表示，然兩造於此之
    前之109年8月17日已合意終止系爭契約，是上訴人於系爭契
    約終止前，尚未取得兩造以系爭契約第7條第3項前段約定之
    違約金債權，則其於系爭契約終止後，自不得再依上開約定
    ，請求被上訴人給付契約終止後109年10月6日至109年10月2
    8日之違約金。
六、綜上所述，原告依系爭契約第10條第4項第1款之約定，請求
    被上訴人給付135,000元，及自起訴狀繕本送達翌日即109年
    11月29日（見原審卷第51頁）起至清償日止，按週年利率5%
    計算之法定遲延利息，要屬有據，應予准許；逾此範圍之請
    求，則無理由，應予駁回。原審就上開應予准許部分，因未
    及審酌上訴人於本院始提出關於系爭契約第10條第4項第1款
    約定之主張，而駁回上訴人之訴，尚有未洽，上訴意旨就此
    部分求予廢棄改判，為有理由，爰由本院廢棄改判如主文第
    1、2項所示。至原審就上開應予駁回部分，為上訴人敗訴之
    判決，經核並無違誤，上訴意旨就此部分求予廢棄改判，為
    無理由，應駁回其上訴，爰判決如主文第3項所示。
七、本件事證已臻明確，兩造其餘訴訟資料及攻擊防禦方法，經
    審酌後認與判決結果不生影響，爰不逐一論述，併此敘明。
八、據上論結，本件上訴一部有理由，一部無理由，依民事訴訟
    法第436條之1第3項、第450條、第449條第1項、第79條，判
    決如主文。
中　　華　　民　　國　　111 　年　　7 　　月　　1 　　日
            民事第三庭  審判長法  官　陳宗賢
　　　　　　　　　　　　　　　法  官　廖純卿
　　　　　　　　　　　　　　　法  官　劉育綾
正本係照原本作成。
不得上訴。
中　　華　　民　　國　　111 　年　　7 　　月　　1 　　日
                              書記官  洪千羽